臺灣高等法院高雄分院刑事判決　　　　100年度上易字第139號
上　訴　人
即　被　告　吳添成
上列上訴人因詐欺案件，不服臺灣高雄地方法院99年度易字第20
67號中華民國99年12月29日第一審判決（起訴案號：臺灣高雄地
方法院檢察署99年度偵字第139 號），提起上訴，本院判決如下
：
     主  文
上訴駁回。
     理  由
一、按不服地方法院之第一審判決而上訴者，須提出上訴書狀，
    並應敘述具體理由，上訴書狀未敘述上訴理由者，應於上訴
    期間屆滿後20日內補提理由書於原審法院。逾期未補提者，
    原審法院應定期間先命補正。但上訴書狀已敘述理由，惟所
    敘述者非屬具體理由，則屬不符上訴之法定程式，由第二審
    法院以其上訴不合法律上程式，判決駁回，不生定期命補正
    之問題，刑事訴訟法第350 條第1 項、第361 條、第362 條
    、第367 條定有明文。
二、再所稱具體理由，係指須就不服之判決為具體之指摘而言，
    如僅泛稱原判決認事用法不當或採證違法、判決不公等，均
    非具體理由（法院辦理刑事訴訟案件應行注意事項第162 點
    參照）。復按「所謂具體理由，必係依據卷內既有訴訟資料
    或提出新事證，指摘或表明第一審判決有何採證、認事、用
    法或量刑等足以影響判決本旨之不當或違法，而構成應予撤
    銷之具體事由，始克當之（例如：依憑證據法則具體指出所
    採證據何以不具證據能力，或依憑卷證資料，明確指出所為
    證據證明力之判斷如何違背經驗、論理法則）；倘僅泛言原
    判決認定事實錯誤、違背法令、量刑失之過重或輕縱，而未
    依上揭意旨指出具體事由，或形式上雖已指出具體事由，然
    該事由縱使屬實，亦不足以認為原判決有何不當或違法者（
    例如：對不具有調查必要性之證據，法院未依聲請調查亦未
    說明理由，或援用證據不當，但除去該證據仍應為同一事實
    之認定），皆難謂係具體理由，俾與第二審上訴制度旨在請
    求第二審法院撤銷、變更第一審不當或違法之判決，以實現
    個案救濟之立法目的相契合，並節制濫行上訴」（最高法院
    97 年 度台上字第892 號判決意旨參照）。是如上訴理由書
    狀並未依據卷內訴訟資料，具體指摘原判決認事用法有何違
    法或不當之情形，即屬上訴未敘述具體理由。又上訴書狀未
    敘述具體理由者，其上訴即屬於刑事訴訟法第362 條前段所
    定「上訴不合法律上之程式」之情形，第二審法院自應依同
    法第367 條之規定，以判決駁回之。
三、上訴人即被告吳添成因犯刑法第30條第1 項、同法第339 條
    第1 項之幫助詐欺取財罪，經原審判決有期徒刑5 月，如易
    科罰金，以新台幣1 千元折算1 日在案。被告不服提起上訴
    ，略以：被告絕無如起訴書所述與詐騙集團有任何往來與
    關係。被告經濟狀況不至於為數千元來出賣帳號，徒增社會
    問題。案經2 年多，被告經數月查訊要求警方送件，倘如
    被告有此詐欺行為，會費心查訪請求速送嗎？被告如有犯
    意。為配合法院偵查，辭職大陸工作而返台配合。縱使被告
    行為有疏忽之處須予懲處，懇望給予從輕發落云云。
四、查被告吳添成如何明知其提供之帳戶資料，縱幫助他人詐欺
    亦不違背其本意之幫助詐欺取財犯意，在住高雄縣橋頭鄉○
    ○村○○路華豐巷3 號之際，於民國97年2 月5 日至4 月29
    日間之某日，將其於86年7 月4 日在高雄市三民區○○○路
    55 號 華僑銀行三民分行（後改為花旗（台灣）商業銀行三
    民分行，下稱花旗銀行三民分行）申設帳號000-000-000000
    0- 0號帳戶之存摺、提款卡、印鑑、密碼等物，交付不詳真
    實姓名年籍之成年人使用。該成年人取得被告吳添成前開帳
    戶後，即與其所屬詐騙集團成員共同意圖為其不法所有，而
    基於詐欺取財之犯意，由該詐騙集團某成員於97年5 月2 日
    上午11時55分許，撥打電話予被害人吳淑惠，冒稱為被害人
    吳淑惠友人彭煥松，因急需週轉，而向被害人吳淑惠借款新
    臺幣（下同）10萬元，以此方式施用詐術，使被害人吳淑惠
    陷於錯誤，而匯款10萬元至被告吳添成上開帳戶中，並由被
    害人吳淑惠負擔手續費30元。嗣因該詐騙集團成員接續施用
    詐術，又向被害人吳淑惠謊稱要再借款20萬元，被害人吳淑
    惠此次查覺有異，乃未受騙而不遂等情，業據證人即被害人
    吳淑惠於警詢之證述可證，並有花旗（台灣）銀行三民分行
    97 年7月31日（九七）花旗（台灣）三民字第19號函及所附
    存摺往來明細表、99年7 月5 日（九十九）政查字第35083
    號函及所附開戶資料、99年10月20日（九十九）政查字第38
    824 號函及所附預先申請金融卡申請書、單摺／印鑑掛失（
    更換）申請書、止扣登錄及解除登錄單在卷可稽，復為被告
    所是認。且被告確曾於97年2 月5 日變更密碼，此經原審向
    花旗銀行三民分行函查綦詳，是縱銀行發給之密碼單隨同被
    告之提款卡一併遺失，拾得其提款卡、密碼單之人仍無從得
    知被告之提款密碼，更不可能藉此利用提款卡提領帳戶內之
    存款，是被告應有將其變更後之密碼告知持有其提款卡之人
    ，其否認有告知密碼之行為，尚難採信。再被告上開帳戶於
    97年間僅有97年2 月5 日曾有印鑑遺失變更印鑑之紀錄，查
    無其他掛失紀錄，此有花旗（台灣）商業銀行三民分行99年
    10月20日（九十九）政查字第38824 號函可證，是被告辯稱
    曾以電話掛失云云，非可採取。已據原審詳敘認定犯罪事實
    之依據、證據取捨及得心證之理由，並對被告吳添成其他否
    認犯罪之辯詞，如何不足採信，亦已依據卷內資料予以指駁
    及說明，是被告吳添成上訴意旨，以上情辯詞泛言否認犯罪
    ，經查無從動搖原審判決之結論，自非可取，不得認為已提
    出具體之上訴理由。
五、又金融帳戶係個人理財之重要工具，為個人財產、信用之重
    要表徵，一般人為避免帳戶資料遺失後可能衍生存款遭盜領
    、帳戶遭冒用等損失或糾紛，多將存摺、提款卡、印鑑及密
    碼分別妥善保管，如發現帳戶存摺、提款卡、印鑑、提款密
    碼等重要資料遭竊，亦當立即報警或向金融機構辦理掛失止
    付。而詐欺集團為避免檢警自金融帳戶回溯追查其身份，在
    使用他人金融帳戶供被害人匯款及取贓時，亦會避免因金融
    帳戶所有人發現存摺及提款卡遭竊、遺失向警方報案或向金
    融機構辦理掛失止付，可能造成提領贓款之人為警查獲或贓
    款無法提領之情形。況從事此等財產犯罪之不法集團，若非
    確信在取得詐騙款項之前，該帳戶所有人不會去報警或掛失
    止付，自無可能使用該帳戶作為詐騙取款之工具。依此而論
    ，已足認被告前開花旗銀行三民分行之帳戶，係被告交由詐
    騙集團成員使用無訛。再依目前金融實務，同時持有他人帳
    戶之存摺及印鑑章，或持有他人帳戶之提款卡而知悉其密碼
    ，即可隨時提領該帳戶內之存款，是以金融帳戶之存摺、印
    章、提款卡及密碼，攸關存戶個人財產權益之保障，非與本
    人有密切關係，一般人皆不致輕易提供他人使用。且目前金
    融機構對於個人開戶殊無限制，一般民眾皆能自由開戶，並
    無向他人蒐集帳戶之必要。而近年來利用人頭帳戶遂行詐欺
    或恐嚇取財犯罪之案件眾多，廣為大眾媒體所報導，政府機
    關亦不斷透過媒體加強宣導民眾防範詐騙之知識，依當前社
    會一般人之智識程度與生活經驗，對於非依正常程序要求提
    供金融帳戶存簿、印鑑章、提款卡及密碼者，均能預見係為
    取得人頭帳戶供作犯罪工具使用，已屬一般生活常識，被告
    為成年人，且於97年2 月5 日方辦理印鑑遺失變更及辦理變
    更密碼設定，有花旗銀行三民分行前開函文可證，足以證明
    被告知悉帳戶資料之使用方式，亦知道藉由變更密碼設定保
    障交易安全，有相當智識程度及社會經驗，對於不熟識之人
    ，無正當合理之理由，而要求提供金融帳戶之存摺、提款卡
    、印鑑及提款密碼，當能預見可能遭利用為人頭帳戶而為詐
    欺犯罪之工具，如貿然交付，可能幫助詐騙集團遂行詐欺犯
    罪，詎其仍將其上開帳戶之存摺、提款卡、印鑑及密碼，交
    付予不詳姓名年籍之成年詐騙集團成員使用，顯然具有縱使
    自己所交付之帳戶，果遭利用為詐欺取財之人頭帳戶亦不在
    意而不違其本意之幫助詐欺取財間接犯意無疑。上情亦據原
    審論述甚詳，從形式上觀察，原判決並無認定事實錯誤或違
    背法令之情形。
六、是本院審酌上情，認原審已依全辯論意旨及調查證據之結果
    ，論處被告吳添成有本件幫助犯詐欺取財罪刑，並說明其認
    定事實之理由及所憑之證據，客觀上認事用法尚無不合，量
    刑亦屬妥適。上訴意旨猶執前詞，否認犯罪，指摘原判決不
    當，無非僅係對原審之證據取捨與事實之認定，自為不同之
    評斷，惟並未依據卷內訴訟資料或提出新事實新證據，具體
    指摘原判決認事用法有何違法或不當，或違背論理法則或經
    驗法則之情形，顯屬上訴未敘述具體理由。核之上揭說明，
    應認本件上訴違背法律上之程式，應予以駁回。
七、依刑事訴訟法第367 條前段、第372 條，不經言詞辯論，逕
    為判決如主文。
中    華    民    國   100    年    2     月    15    日
                 刑事第九庭     審判長法  官  莊秋桃
                                      法  官  范惠瑩
                                      法  官  田平安
以上正本與原本無異。
本件不得上訴。
中    華    民    國   100    年    2     月    15    日
                                  書  記  官  馬蕙梅